最高法院刑事判決　　　　　　九十六年度台上字第六五六二號
上　訴　人　甲○○
上列上訴人因違反毒品危害防制條例案件，不服台灣高等法院高
雄分院中華民國九十六年一月八日第二審判決（九十五年度上訴
字第二○二六號，起訴案號：台灣高雄地方法院檢察署九十四年
度偵字第一三九八三號），提起上訴，本院判決如下：
    主  文
原判決撤銷，發回台灣高等法院高雄分院。
    理  由
本件原判決認定：上訴人甲○○於不詳時間向綽號「米粉」者，
販入不詳數量之第一級毒品海洛因，並以電子磅秤、夾鏈袋分裝
後，基於販賣第一級毒品之概括犯意，於民國九十四年二月二日
，由詹明蒼、車亭瑩先後撥打上訴人所有之0000000000號行動電
話，分次向上訴人表示欲購買新台幣（下同）五百元、一千元之
海洛因，上訴人應允後，並相約在高雄縣橋頭鄉○○村○○路文
化巷三十四號其住處買賣，詹明蒼即偕同車亭瑩前往上址與上訴
人完成交易毒品。嗣警方據報持搜索票於九十四年二月三日中午
十二時四十分許，前往上址搜索，扣得電子磅秤、分裝袋及0000
000000號行動電話等物。嗣車亭瑩及案外人吳佳倚因不知上訴人
已被查獲，復於同年月四日，分別撥打上開行動電話，表示欲購
買海洛因，經持有上開行動電話之警員蔣曜同接聽，始循線查獲
等情。因而維持第一審論處上訴人連續販賣第一級毒品罪刑之判
決，駁回上訴人在第二審之上訴，固非無見。
惟查：(一)、有罪之判決書，應於理由內記載認定犯罪事實所憑之
證據及其認定之理由，刑事訴訟法第三百十條第一款定有明文。
按毒品危害防制條例第四條第一項之販賣第一級毒品罪，以所販
賣者確係第一級毒品為成立要件，而是否確實屬於第一級毒品，
應依證據證明之。原判決事實雖記載，上訴人基於販賣第一級毒
品之概括犯意，於九十四年二月二日在其住處，先後二次以五百
元、一千元之價格，將海洛因販賣給詹明蒼、車亭瑩。但並未於
理由內說明經由如何之調查或檢驗鑑定，得以證明上訴人所販賣
之物品，確為第一級毒品所憑之證據及認定之理由（例如經由扣
得之證物，檢驗出第一級毒品成分；或經由施用者之尿液，檢驗
出第一級毒品反應），即逕論以販賣第一級毒品罪，自有應於審
判期日調查之證據未予調查及理由不備之違法。(二)、有罪判決所
認定之事實，與所採用之證據，不相適合時，即屬證據上理由矛
盾，其判決當然為違背法令。原判決事實係認定，上訴人於九十
四年二月二日在其住處，先後二次以五百元、一千元之價格，將
海洛因販賣給詹明蒼、車亭瑩。惟其理由引用詹明蒼之證述採為
證據，係謂：「被查獲之前有向他拿過二、三次毒品，約被查獲
前二、三天，有付錢給他，我們就過去拿毒品，就一手拿錢一手
交貨，係與車亭瑩在『大仔』的家裡直接向他買毒品，『大仔』
係住在橋頭鄉○○村○○路文化巷三十四號之被告甲○○，總共
向他購買海洛因三次，一次買一千元，其他兩次都是五百元」（
見原判決第三頁第二十五行至第四頁第三行）。則上訴人究竟係
販賣「二次」或「三次」海洛因給詹明蒼等人？其認定之事實，
與所採用之證據，不相適合，有證據上之理由矛盾。(三)、證據雖
已調查而其內容尚未明瞭者，即與未經調查無異，如遽行判決，
仍屬應於審判期日調查之證據而未予調查。原判決事實認定，詹
明蒼、車亭瑩先後撥打上訴人所有之0000000000號行動電話，分
次向上訴人表示欲購買海洛因。依其理由之說明，係以「門號00
00000000號行動電話（九十四年）二月一日至同年二月四日通聯
紀錄一份」採為證據（見原判決第四頁第十一行至第十二行）。
然而，上訴人雖承認使用0000000000號行動電話，但始終否認接
獲詹明蒼、車亭瑩要約購買海洛因之電話。上開辯解是否屬實？
因與上訴人之利益有重大關係，則詹明蒼、車亭瑩究竟以何號碼
之電話，與上訴人聯絡？上開通聯紀錄內，有無詹明蒼、車亭瑩
所使用之電話號碼？基於公平正義之維護，自有究明之必要。乃
原審未予調查、審認，理由亦毫無說明，即遽行判決，亦嫌速斷
。以上或為上訴意旨指摘所及，或為本院得依職權調查之事項，
應認原判決有撤銷發回更審之原因。原判決說明不另為無罪諭知
部分，基於審判不可分原則，併予發回。
據上論結，應依刑事訴訟法第三百九十七條、第四百零一條，判
決如主文。
中　　華　　民　　國　九十六　年　 十一　 月　二十九　日
                      最高法院刑事第十庭
                          審判長法官  陳　世　雄
                                法官  魏　新　和
                                法官  吳　信　銘
                                法官  劉　介　民
                                法官  許　錦　印
      本件正本證明與原本無異
                                      書  記  官
中　　華　　民　　國　九十六　年　 十二 　月    三    日
                                                      V
